臺灣高等法院高雄分院刑事裁定
110年度聲再字第167號
再審聲請人  
即受判決人  伍鴻嘉



代  理  人  許照生律師
上列聲請人因詐欺案件，對於本院107年度上易字第11號，中華
民國107年5月30日第二審確定判決（臺灣橋頭地方法院106年度
易字第206號，起訴案號：臺灣橋頭地方檢察署105年度偵字第39
82號），聲請再審，本院裁定如下：
    主  文
再審之聲請駁回。
    理  由
一、聲請意旨略以：
  ㈠證人高○玉於原確定判決後向再審聲請人即受判決人伍鴻嘉（
    下稱聲請人）之辯護人提及其知悉聲請人與同案被告陳○和
    （已經判處罪刑並諭知緩刑確定）有臺北市○○區○○段0○段00
    0○000○0○000○0地號土地（下稱系爭土地）之開發權利，進
    而由其與告訴人張○○（原名張○，下稱告訴人）共同出資購
    買系爭土地之開發權利，故買賣關係應存在於賣方即聲請人
    、陳○和與買方即告訴人、高○玉間，則聲請人並非基於仲介
    角色處理系爭土地之權利，即無原確定判決所認定之對告訴
    人隱瞞價差等情事，自不構成詐欺罪。
　㈡聲請人委請前妻及胞妹分別函詢臺北市政府社會局、財政局
    及臺北市○○區○○○○○○於○○○地○○○○設○○○○鄉○○○○區○○街0號建
    物是否為臺北市政府經管之宿舍及臺北市龍安坡511之20番
    地於日據時期是否有本國人設籍等問題，益徵聲請人係基於
    買賣關係，而非居間關係仲介系爭土地之開發權利，故系爭
    土地開發權利降價後之價差新臺幣（下同）1,500萬元，係
    聲請人之買賣所得，並非詐欺所得，應不構成詐欺罪。
  ㈢證人吳○寧於原確定判決後向聲請人之辯護人提及其為護鈔而
    與聲請人及陳○和一同驅車前往臺北，將現金3,000萬元交付
    曹○國時，陳○和並未表示金額有誤，故陳○和於原審審理時
    證稱其係在交易當天即民國104年3月17日始知悉降價之事實
    云云，應為不實之陳述。是以，本案應係陳○和單獨所為，
    難認聲請人與陳○和有共同詐欺告訴人之行為。
  ㈣告訴人為給付系爭土地開發權利之價金，以其配偶陳○筠名義
    簽發3,000萬元及1,500萬元之支票各1張，而非金額4,500萬
    元之支票1張，其中3,000萬元之支票與系爭土地開發權利降
    價後之金額相同，堪認告訴人係將1,500萬元之支票作為聲
    請人轉賣系爭土地開發權利之利潤，故告訴人對降價一事自
    應知之甚詳，並無陷於錯誤，此足為有利於聲請人之認定，
    然該等支票為原審已發現之證據，卻未調查並判斷其證據價
    值。
  ㈤因原確定判決前未曾傳喚證人高○玉及吳○寧；未調查臺北市
    政府社會局、財政局、臺北市大安區戶政事務所之函文；未
    調查並判斷上開支票之證據價值，故此部分證據均具有新規
    性，且足以證明聲請人係取得系爭土地之開發權利後轉賣予
    告訴人，而告訴人對降價一事亦知之甚詳，並無陷於錯誤，
    故上開證據亦具有顯著性。爰依刑事訴訟法第420條第1項第
    6款之規定聲請再審，請求為本案開始再審之裁定云云。
二、按有罪之判決確定後，因發現新事實或新證據，單獨或與先
    前之證據綜合判斷，足認受有罪判決之人應受無罪、免訴、
    免刑或輕於原判決所認罪名之判決者，為受判決人之利益，
    得聲請再審；此所謂新事實或新證據，指判決確定前已存在
    或成立而未及調查斟酌，及判決確定後始存在或成立之事實
    、證據，刑事訴訟法第420條第1項第6款、第3項分別定有明
    文。故所謂「新事實」或「新證據」，須具有未判斷資料性
    之「新規性」，舉凡法院未經發現而不及調查審酌，不論該
    事實或證據之成立或存在，係在判決確定之前或之後，就其
    實質之證據價值未曾予評價者而言。如受判決人提出之事實
    或證據，業經法院在審判程序中為調查、辯論，無論最終在
    原確定判決中本於自由心證論述其取捨判斷之理由；抑或捨
    棄不採卻未敘明其捨棄理由之情事，均非未及調查斟酌之情
    形。通過新規性之審查後，尚須審查證據之「顯著性」，此
    重在證據之證明力，由法院就該新事實或新證據，不論係單
    獨或與先前之證據綜合判斷，須使再審法院對原確定判決認
    定之事實產生合理懷疑，並認足以動搖原確定判決而為有利
    受判決人之蓋然性存在。而該等事實或證據是否足使再審法
    院合理相信足以動搖原有罪之確定判決，而開啟再審程式，
    當受客觀存在的經驗法則、論理法則所支配，並非聲請人任
    憑主觀、片面自作主張，就已完足。如聲請再審之理由僅係
    對原確定判決之認定事實再行爭辯，或對原確定判決採證認
    事職權之適法行使，任意指摘，或對法院依職權取捨證據持
    相異評價，縱法院審酌上開證據，仍無法動搖原確定判決之
    結果者，亦不符合此條款所定提起再審之要件（最高法院10
    9年度台抗字第1099號裁定意旨參照）。
三、本院之判斷：
　㈠聲請人與陳○和居間介紹告訴人向曹○國購買系爭土地之申購
    權，卻未向告訴人據實告知曹○國已於104年3月17日前某時
    ，向聲請人表示願意降價以3,000萬元轉讓該申購權，而向
    告訴人收取4,500萬元，共詐得1,500萬元，聲請人與陳○和
    各分得750萬元，而犯刑法第339條第1項之詐欺取財罪等情
    ，業經原確定判決綜合審酌聲請人之供述、證人陳○和、曹○
    國、告訴人、陳○筠及吳○宏（介紹聲請人與告訴人接洽之人
    ）之證述，並佐以土地投資開發協議書、本案支票2張影本
    、曹○國與陳○和於104年3月17日簽立之本案土地申購權權利
    讓渡書等證據，經逐一剖析，互核印證結果，詳為說明所憑
    之依據與得心證之理由，始據以認定確有本案犯罪事實，並
    敘明聲請人就否認犯行之辯解何以不足採信及難為有利於聲
    請人認定之理由。是以，原確定判決乃係綜合上揭各項事證
    ，斟酌各項對聲請人有利、不利之證據，始認定聲請人確有
    本案犯行，此有卷內資料及原確定判決在卷可稽，並經本院
    調取本案偵查及歷審卷宗核閱無訛。
　㈡聲請人雖主張告訴人以其配偶陳○筠名義簽發3,000萬元及1,5
    00萬元之支票各1張，其中3,000萬元之支票與系爭土地申購
    權降價後之金額相同，可見告訴人明知本案買賣價金已經降
    價為3,000萬元而未陷於錯誤云云，惟此部分之事實，業據
    原確定判決認定：告訴人誤認曹○國之開價仍為5,000萬元，
    而於104年3月17日與聲請人及陳○和洽談同意出資4,500萬元
    ，另500萬元由聲請人出資共同投資，承購系爭土地之申購
    權，並當場以陳○筠之名義與聲請人簽訂土地投資開發協議
    書，再以陳○筠名義簽發金額分別為3,000萬元、1,500萬元
    之支票2張交付聲請人及陳○和收受等情，有證人陳○和、告
    訴人、曹○國、陳○筠及吳○宏等人之證述，暨上開支票2張等
    證物為憑（原確定判決第4頁第18行至第5頁第17行）。而依
    原確定判決引用證人即告訴人於偵訊時之證述（原確定判決
    第4頁第30行）：「我們在簽約的當天同時開了2張支票，因
    為現金沒有那麼多，所以2張日期寫不一樣。1張1,500萬元
    的支票，1張是3,000萬元的支票」等語【偵四卷（即橋頭地
    檢署105年度偵字第3982號卷）第124頁反面】，足認原確定
    判決已依證人即告訴人之證詞，判斷該等支票2張係因告訴
    人之現金不足，始分別簽發不同金額、不同日期之支票各1
    張，顯見該等支票均為原審已存在、發現，並經原審調查及
    判斷其證據價值之證據。是以，聲請人徒以告訴人簽發3,00
    0萬元及1,500萬元之支票各1張，作為告訴人明知曹○國已調
    降價金為3,000萬元之依據，純係就原確定判決行使證據取
    捨及證明力判斷等職權事項再行爭執，徒憑己意對已經審酌
    之相關事實再為對己有利之詮釋，尚難認具備刑事訴訟法第
    420條第1項第6款所規定之「新規性」要件。
　㈢原判決確定前雖未曾傳喚證人高○玉作證，惟查：
　1.證人高○玉出具之聲明書記載：「本人曾透過陳○和知悉伍鴻
    嘉就坐落臺北市○○區○○段○○段000○00000○00000地號土地有
    開發權利，遂同意與張○驊共同出資新臺幣4,500萬元購買前
    揭土地之開發權利」等語（本院卷第23頁），足見證人高○
    玉係「透過陳○和」而知悉聲請人有系爭土地之開發權利，
    故證人高○玉之證詞性質上僅為傳聞證據，縱有證據能力，
    其證明力仍甚為薄弱。且陳○和於調查時起即供稱：系爭土
    地申購案係曹○國因為資金調度問題，所以要轉賣申購的權
    利，陳○筠開立3,000萬元及1,500萬元支票2張交給聲請人，
    聲請人提領3,000萬元現金後，由我陪同聲請人北上，並由
    我代表告訴人與曹○國簽署權利讓渡書，我是直到代表告訴
    人與曹○國簽署權利讓渡書時，才知道聲請人與曹○國談妥的
    讓渡金額為3,000萬元，聲請人才向我表示多出來的1,500萬
    元，一人一半各分得750萬元等語（警卷第65頁），嗣於偵
    查及審判中亦始終供稱該筆差額為「佣金」等語（偵四卷第
    74、127頁，橋頭地院106年度審易字第513號卷第96頁），
    顯見陳○和之歷次偵審供述，均坦承其與聲請人僅為曹○國與
    告訴人間買賣系爭土地申購權之居間角色，自難遽認證人高
    ○玉「透過陳○和」知悉聲請人有系爭土地之開發權利一事可
    採。
　2.再者，聲請人於調查時起即供稱：「…曹○國想要以5,000萬
    元賣掉，最後由張作拿出4,500萬元，張○並要求我與陳○和
    一同投資500萬元，湊足5,000萬元購買此權利，之後我與陳
    ○和去向曹○國要求把權利金降低，2至3週後，曹○國回覆可
    降至3,000萬元，當下我有想要跟張作講，但陳○和阻止我，
    向我表示張作多付的1,500萬元就由我與陳○和平分，作為此
    案的佣金，所以我與陳○和各分得750萬元，而與曹○國簽訂3
    ,000萬元權利金合約的人是陳○和」等語（警卷第13頁反面
    ），顯然聲請人自始即坦承其原本係仲介曹○國與告訴人間
    之買賣，嗣因曹○國願意調降價金為3,000萬元，經聲請人與
    陳○和商量後，為避免告訴人察覺，始以陳○和名義與曹○國
    簽訂權利讓渡書，藉此向告訴人收取4,500萬元以賺取1,500
    萬元之價差等情。嗣後聲請人於偵訊及審理時，亦屢屢辯稱
    其僅係賺取仲介之「佣金」而非詐欺云云（偵四卷第66、69
    頁，橋頭地院106年度審易字第513號卷第95頁，橋頭地院10
    6年度易字第206號卷第38頁，原審卷第51、149頁），足見
    聲請人主觀上並無向曹○國買受系爭土地申購權之真意，否
    則即無一再自承其係賺取仲介「佣金」之理。
　3.況且聲請人如有向曹○國購買系爭土地之申購權，自以買賣
    關係之當事人即聲請人及曹○國2人最為清楚，而聲請人請求
    傳喚證人高○玉所欲證述之內容，顯與聲請人、陳○和之前揭
    歷次偵審供述，及告訴人於偵訊時證稱係委託聲請人、陳○
    和向曹○國洽購系爭土地之申購權等語均有未合（偵四卷第1
    24頁反面），亦與卷附曹○國與陳○和簽訂之權利讓渡書不符
    （警卷第79頁），自難認一經傳喚證人高○玉，即足使原確
    定判決認定之事實產生合理懷疑，並足以動搖原確定判決而
    為有利於聲請人之認定，自不具備「顯著性」。
　㈣至聲請人另主張原確定判決前未曾調查證人吳○寧及臺北市政
    府社會局、財政局、臺北市大安區戶政事務所等函文，惟查
    ：
　1.聲請人始終坦承其於曹○國願意調降價金為3,000萬元後，未
    將此一事實告知告訴人，並與陳○和均分價差1,500萬元，每
    人各得750萬元等語，已如前述，而聲請人欲傳喚證人吳○寧
    之待證事實，僅為吳○寧協助聲請人及陳○和護鈔提領3,000
    萬元北上交付曹○國期間，陳○和均未曾表示金額有錯誤等情
    ，縱然此部分之待證事實屬實，仍無從證明聲請人與陳○和
    間並無共同詐欺告訴人之犯意聯絡及行為分擔，或本案詐欺
    犯行係陳○和個人所為，進而認定聲請人應受無罪之判決，
    即難認證人吳○寧之證詞具有「顯著性」。
　2.聲請人所提臺北市政府社會局、財政局及臺北市大安區戶政
    事務所等函文，僅足以證明伍蕙瑩及劉亭宜曾經函詢新疆同
    鄉會有無在社會局立案、大安區溫州街2號建物是否為臺北
    市政府經管之宿舍及臺北市龍安坡511之20番地於日據時期
    是否有本國人設籍等問題，不論該等證據單獨或與先前之證
    據綜合判斷，均難以佐證聲請人有系爭土地之開發權利，進
    而認定聲請人應受無罪之判決，故亦難認該等函文證據具有
    「顯著性」。
四、綜上所述，本件再審聲請意旨所執前揭情詞，純係就原確定
    判決行使證據取捨及證明力判斷等職權事項再行爭執，徒憑
    己意對已經審酌之相關事實再為對己有利之詮釋，或非新證
    據，或不具備新證據單獨或與先前之證據綜合判斷，足認聲
    請人應受無罪、免訴、免刑或輕於原判決所認罪名之判決之
    情形，則揆諸前揭說明，本件再審聲請，為無理由，應予駁
    回。
據上論結，應依刑事訴訟法第434條第1項，裁定如主文。
中　　華　　民　　國　　111 　年　　1 　　月　　25　　日
                  刑事第二庭  審判長法  官  孫啓強
                                    法  官  范惠瑩
                                    法  官  鄭詠仁
以上正本證明與原本無異。
不得抗告。
中　　華　　民　　國　　111 　年　　1 　　月　　25　　日
                                    書記官  楊明靜